【裁判字號】    98,簡上,206
【裁判日期】    980521
【裁判案由】    家暴恐嚇
【裁判全文】
臺灣桃園地方法院刑事判決             98年度簡上字第206號
上  訴  人
即  被  告  甲○○
上列上訴人即被告因家暴恐嚇案件，不服本院中華民國97年12月
31日97年度壢簡字第2869號第一審刑事簡易判決（聲請簡易判決
處刑書案號：97年度偵字第16695 號），提起上訴，本院管轄之
第二審合議庭判決如下︰
    主  文
上訴駁回。
    事  實
一、甲○○與乙○○（原名羅阿美）原為夫妻，已於民國八十六
    年十二月六日離婚，二人間具有家庭暴力防治法第三條第一
    款所稱前配偶之家庭成員關係。甲○○前於八十五年五月二
    十日與乙○○現任配偶江律衡（原名江進總）簽立切結書，
    約定江律衡須給付新臺幣（下同）三十萬元予甲○○，惟因
    江律衡迄今尚未給付上開款項，甲○○心生怨隙欲索討欠款
    ，竟基於恐嚇危害安全之犯意，於九十六年六月十二日某時
    許，在其位於桃園縣楊梅鎮○○路四六八巷二一號住處內，
    書寫內容載有「... 先擔心你的後代保得住嗎？勸你別得罪
    我太深... 請保握僅存的最後一天，錯過了機會，什麼意想
    不到的事都會發生，令你措手不及，... 討債的第一動作就
    是押著你娘家那邊養的兄嫂、親兄嫂四人，到你家後果可想
    而知，... 提防討債的人進門可能會先毒打你一頓，... 重
    申，把握你僅有生機」等加害生命、身體字句之信件，郵寄
    至乙○○位於桃園縣平鎮市○○路○段一○一巷一八號住處
    ，乙○○在其住處閱讀前開信件後，心生畏懼，致生危害於
    安全。嗣經乙○○報警處理而循線查獲上情。
二、案經桃園縣政府警察局平鎮分局報請臺灣桃園地方法院檢察
    署檢察官偵查後聲請簡易判決處刑。
    理  由
一、按傳聞法則之重要理論依據，在於傳聞證據未經當事人之反
    對詰問予以核實，乃予排斥，惟若當事人已放棄對原供述人
    之反對詰問權，於法院審判時表明同意該等傳聞證據可作為
    證據，基於證據資料愈豐富，愈有助於真實發現之理念，並
    貫徹刑事訴訟法修法加重當事人進行主義之精神，確認當事
    人對於證據能力有處分權之制度，傳聞證據經當事人同意做
    為證據，法院認為適當者，亦得為證據。另當事人於調查證
    據時，對於傳聞證據表示「沒有意見」，而未於言詞辯論終
    結前聲明異議，應視為已有將該等傳聞證據採為證據之同意
    ，此刑事訴訟法第一百五十九條之五定有明文。本案被告甲
    ○○於本院審理程序中已表示對卷內人證、書證、物證之證
    據能力均無意見，本院審理時，被告對被告以外之人於審判
    外之陳述之證據能力並未表示意見，迄本院言詞辯論終結前
    ，被告亦未爭執本案證據之證據能力，依刑事訴訟法第一百
    五十九條之五第二項之規定，應視為被告已同意本案相關之
    傳聞證據均可做為證據，本院斟酌本案卷內之證據並非非法
    取得，亦無證明力明顯過低之情形，且經本院於審判期日依
    法進行證據之調查、辯論，被告於訴訟上之程序權，已受保
    障，前揭各該證據，均得採為證據。
二、訊據被告固坦承有於上揭時地書寫內有上開內容之信件郵寄
    予被害人乙○○等情，惟矢口否認有何恐嚇之犯行，並辯稱
    ：伊並無恐嚇之犯意，且本件檢察官已核發保護令，再予起
    訴顯係一罪二罰云云。惟查：
  (一)上揭犯罪事實，業據證人即被害人乙○○於本院審理時具結
    證稱：被告陸陸續續寄過好幾封信予伊，而本件伊報警之信
    件是在桃園縣平鎮市○○路○段一○一巷一八號伊住處信箱
    中取得，係被告郵寄予伊，信件內容中有關「先擔心你的後
    代保得住嗎」、「錯過了機會，什麼意想不到的事都會發生
    ，令你措手不及」、「討債的第一動作就是押著你娘家那邊
    養的兄嫂、親兄嫂四人」、「提防討債的人進門可能會先毒
    打你一頓」、「重申，把握你僅有生機」部分，伊看了之後
    會感到害怕等語明確（見本院卷第三六頁及背面），核與被
    害人於警詢中所證述情節相符，且有被害人提出被告書寫之
    信件附卷可按（見臺灣桃園地方法院檢察署九十七年度偵字
    第一六六九五號卷第一四頁至第一六頁），而被告亦坦承被
    害人所提出之上開信件為其所書寫，足認被害人證述被告確
    有於上揭時地書寫上開內容之信件，致被害人心生畏懼等情
    ，要非子虛，堪以採信。
  (二)被告固辯稱未有恐嚇之犯意云云，惟衡被告於偵查中供稱：
    因為被害人和他人通姦，有與伊和解，但伊和解內容應賠償
    伊三十萬元，其中十五萬元迄今未給付，伊家庭被毀，很生
    氣等語（見上開偵卷第一八頁至第一九頁），及於本院審理
    時供稱：被害人之現任配偶江律衡迄今尚未付清十五萬元等
    語（見本院卷第三七頁），顯見被告對於被害人及其配偶已
    有嫌隙怨懟多時，且被告於信件中向被害人恫稱「先擔心你
    的後代保得住嗎」、「錯過了機會，什麼意想不到的事都會
    發生，令你措手不及」、「討債的第一動作就是押著你娘家
    那邊養的兄嫂、親兄嫂四人」、「提防討債的人進門可能會
    先毒打你一頓」、「重申，把握你僅有生機」等語，確足致
    被害人心生畏怖，亦據被害人在本院審理時指述明確，是被
    告之行為顯有使被害人心生畏佈為目的，被告上開所辯，核
    屬飾卸之詞，不足採信。
  (三)又按家庭暴力罪或違反保護令罪之被告經檢察官或法院訊問
    後，認無羈押之必要，而命具保、責付、限制住居或釋放者
    ，得附下列一款或數款條件命被告遵守：一、禁止實施家庭
    暴力。二、禁止對被害人為騷擾、接觸、跟蹤、通話、通信
    或其他非必要之聯絡行為。三、遷出被害人之住居所。四、
    遠離下列場所特定距離：被害人之住居所、學校、工作場所
    或其他被害人或其特定家庭成員經常出入之特定場所。五、
    其他保護被害人或其特定家庭成員安全之事項，家庭暴力防
    治法第三十一條定有明文；次按案件曾經判決確定者，應諭
    知免訴之判決；已經提起公訴或自訴之案件，在同一法院重
    行起訴者，應諭知不受理之判決，刑事訴訟法第三百零二條
    第一款、第三百零三條第二款定有明文。又一事不再理為刑
    事訴訟法之根本原則，對於同一被告之一個犯罪事實，無論
    是實質上一罪或裁判上一罪，祇有一個刑罰權，不容重複裁
    判，故檢察官就同一事實為先後二次起訴，法院應依刑事訴
    訟法第三百零三條第二款就重行起訴部分諭知不受理之判決
    （最高法院九十年度台非字第五○號判決要旨參照）。是本
    件被告於檢察官訊問後，經檢察官認無羈押必要命限制住居
    ，並命被告不得對被害人及其家人為身體或精神上不法侵害
    之行為，不得直接、間接對被害人為騷擾、接觸、通話、通
    信及其他行為，被告應遠離被害人住居所、工作場所二百公
    尺以上距離等情，僅係檢察官依前開家庭暴力防治法之規定
    命被告現制住居時所附之條件，與國家對於被告上揭恐嚇犯
    行刑罰權之行使無涉，且檢察官所為之附帶條件並無限制檢
    察官刑罰權之行使，而本件亦非曾經判決確定或重複起訴之
    案件，故被告辯稱：檢察官起訴不合理，一罪二罰云云，顯
    係誤解法令，不足採信。
  (四)綜上所述，本件被告上揭恐嚇之犯行，事證明確，洵堪認定
    ，應予依法論科。
三、核被告所為，係犯刑法第三百零五條之恐嚇危害安全罪。按
    家庭暴力者，指家庭成員間實施身體或精神上不法侵害之行
    為；又家庭暴力罪，指家庭成員間故意實施家庭暴力行為而
    成立其他法律所規定之犯罪，家庭暴力防治法第二條第一款
    、第二款著有明文。查被害人與被告原為夫妻，於八十六年
    十二月六日離婚，業據被告及被害人陳述明確，並有被告及
    被害人全戶戶籍資料查詢結果在卷可按（見原審卷第六頁至
    第七頁），二人間為家庭暴力防治法第三條第一款規定之前
    配偶之家庭成員關係，是被告上開恐嚇犯行亦屬家庭暴力防
    治法第二條第二款之家庭暴力罪，惟因家庭暴力防治法之上
    開條文並無罰則規定，是以此部分恐嚇犯行僅依前開刑法恐
    嚇危害安全罪規定予以論罪科刑。原審認本件事證明確，因
    而適用刑法第三百零五條、第四十一條第一項前段，並審酌
    被告與被害人間有債務糾紛與情感糾葛，竟不思以和平、理
    性方式尋求解決，而以加害生命、身體之事，郵寄書信恐嚇
    被害人，致被害人心生畏懼，惡性自屬不輕，兼衡其犯罪之
    動機、目的、手段、智識程度、素行，以及對被害人所造成
    之危害，與犯後坦承犯行等一切情狀，量處拘役五十日，並
    諭知易科罰金之折算標準，其認事用法尚無違誤，量刑亦屬
    允當。被告猶執陳詞否認犯行，並認原判決量刑過重提起上
    訴，為無理由，應予駁回。
據上論斷，應依刑事訴訟法第四百五十五條之一第一項、第三項
、第三百六十八條，判決如主文。
本案經檢察官陳國安到庭執行職務。
中    華    民    國    98    年    5     月    21    日
                  刑事第九庭  審判長  法  官  吳為平
                                      法  官  胡芷瑜
                                      法  官  林玉蕙
以上正本證明與原本無異。
本件不得上訴。
                                      書記官  魏里安
中    華    民    國    98    年    5    月    21    日


司法院資訊處製作；財團法人民間司法改革基金會備份。
